【裁判字號】    99,上易,1154
【裁判日期】    991227
【裁判案由】    竊盜
【裁判全文】
臺灣高等法院高雄分院刑事判決        99年度上易字第1154號
上  訴  人  臺灣高雄地方法院檢察署檢察官
被      告  陳清元
上列上訴人因被告竊盜案件，不服臺灣高雄地方法院99年度易字
第1878號中華民國99年9月28日第一審判決（起訴案號：臺灣高
雄地方法院檢察署99年度偵字第22382號），提起上訴，本院判
決如下：
     主  文
原判決撤銷。
陳清元犯竊盜罪，處拘役伍拾伍日，如易科罰金，以新臺幣壹仟
元折算壹日。
     事  實
一、陳清元於民國（下同）99年7月1日下午5時30分許，駕駛無
    車牌之拼裝車，路過王中萍所有位於高雄縣仁武鄉○○村○
    ○路154 號之房屋前，見該房屋無人居住、看守，而王中萍
    所有原附著在該屋之鐵製窗架11組（價值約新臺1,200 元）
    ，已遭不詳人士拆下而放置於該房屋外牆地面上（尚未脫離
    王中萍之管領、持有），認有機可趁，竟意圖為自己不法之
    所有，基於竊盜之犯意，徒手竊取上開11組鐵製窗架，搬離
    該處放置於其所駕駛之上開拼裝車上，得手後載運離去時，
    適為返回該屋巡視及欲餵食鴿子之屋主王中萍當場發現，惟
    陳清元仍迅速駕拼裝車離開現場，經王中萍騎機車追趕攔下
    ，並報警而查獲。
二、案經王中萍訴由高雄縣政府警察局仁武分局報告臺灣高雄地
    方法院檢察署檢察官偵查起訴。
     理  由
壹、程序方面（證據能力之審查）
一、按被告以外之人於審判外之陳述，雖不符刑事訴訟法第159
    條之1至之4等4條之規定，而經當事人於審判程序同意作為
    證據，法院審酌該言詞陳述或書面陳述作成時之情況，認為
    適當者，亦得為證據；又當事人、代理人或辯護人於法院調
    查證據時，知有刑事訴訟法第159條第1項不得為證據之情形
    ，而未於言詞辯論終結前聲明異議者，視為有前項之同意，
    同法第159條之5定有明文。
二、本判決下列所引用屬於言詞陳述及書面陳述之傳聞證據部分
    ，檢察官、被告於本院審理程序，調查各該傳聞證據，加予
    提示並告以要旨時，檢察官、被告均未於言詞辯論終結前聲
    明異議、爭執各該傳聞證據之證據能力，本院審酌各該傳聞
    證據作成時之情況，認均與本件待證事實具有關聯性，且查
    無證據足以證明言詞陳述之傳聞證據部分，陳述人有受不法
    取供或違反其自由意志而陳述之情形，書面陳述之傳聞證據
    部分，亦無遭變造或偽造之情事，顯見上開傳聞證據之證明
    力非明顯過低，衡酌各該傳聞證據，作為本案之證據亦屬適
    當，自均得為證據，而有證據能力。
貳、實體部分
一、訊據被告固坦承有拿取放置在告訴人所有之上址房屋外牆地
    面上之鐵製窗架11組，放入其所駕拼裝車載運離去之事實，
    惟矢口否認有何竊盜犯行，辯稱：伊當時是撿回收資源，且
    該處有遊民在撿拾東西，該地方是政府徵收沒有人居住的房
    子，伊看到別人在撿，伊亦去撿資源回收物，後來屋主來了
    說不能撿，伊就將東西還給屋主，伊不知道那些東西不能撿
    ，伊只是想撿資源回收之廢棄物，沒有要竊盜他人財物之犯
    罪故意云云。
二、經查：
  (一)被告於99年7月1日下午5時30分許，駕駛無車牌之拼裝車，
    前往高雄縣仁武鄉○○村○○路154號告訴人王中萍房屋前
    ，徒手拿取放在房屋外牆地面上，屬於屋主王中萍所有之鐵
    製窗架11組，並放置於其所駕駛之拼裝車上，載運離去等事
    實，已據告訴人王中萍證述其到現場後，目擊其所有之鐵製
    窗架11組均在被告之拼裝車上等語明確（見偵卷第10-12頁
    、原審二卷第16-28頁），復為被告所不爭執，並有扣押筆
    錄、扣押物品目錄表、贓物認領保管單及現場照片4張等附
    卷可參（見警卷第15 -19、26、27頁），被告於告訴人不在
    上址房屋時，趁告訴人不知，而搬運拿走上開屬於告訴人所
    有之鐵製窗架11組，其趁人不知而拿取他人財物之行為，已
    該當竊盜罪之犯罪構成要件甚明。
  (二)被告雖辯稱伊只是想撿資源回收之廢棄物，沒有竊取他人財
    物之犯罪故意云云，惟證人即告訴人王中萍於警詢及原審審
    理時均已證稱：伊於98年7 月或8 月間，搬離上開房屋，搬
    遷後該屋無人居住，但還留有一些鐵窗、水管等鐵製品，當
    時來不及拆走，因為伊平日要工作，只有假日才有空拆，這
    些鐵製品伊還想要，被竊的鐵製窗架11組價值約1,200 元等
    語（見偵卷第11頁、原審卷第17-21 頁），顯見屋主王中萍
    並無拋棄上開有價值財物之意思甚明。而上開房屋之屋頂、
    門壁均尚完整，足以蔽風避雨，外觀上非屬廢墟或無主物，
    此有上開房屋現場及外觀之蒐證照片在卷可佐（見偵卷第26
    頁），是縱該房屋於被告拿取屋旁空地上之鐵製窗架時，現
    場並無人居住、看守，然依上揭照片所示房屋之外觀、現場
    留有價值之鐵製物品、告訴人有返回該房屋巡視與餵食鴿子
    之舉動及本案係告訴人返回該屋時撞見被告竊取上開鐵製窗
    架等外顯之客觀事實及情節，參互以觀，堪認不足以使一般
    人誤認係荒廢棄置之房屋及他人丟棄不要之財物甚明，被告
    所辯該屋及鐵製窗架，均非他人管領中之物，而係資源回收
    之廢棄物云云，殊非可採。被告自該房屋外觀情狀判斷，既
    得以知悉仍屬他人管領中之房舍及財物，乃被告明知此情，
    猶貿然徒手拿取放置於該房屋外牆地面上之鐵製窗架11組，
    載運離去，其有竊取他人財物之故意，已甚灼然。被告所辯
    上開房屋係沒有人居住的房子，看到遊民在撿東西，伊就去
    撿資源回收物，無竊盜犯意云云，要非可採。
  (三)況被告亦自承伊拿取上開鐵製窗架11組，係要拿去資源回收
    場變賣等語（見原審卷第12頁背面），足見被告主觀上亦認
    為，其所拿取之上開鐵製窗架，係有一定交易價值之財物，
    其辯稱係撿拾他人棄置不要之廢棄物云云，已難採信。又被
    告拿取上開鐵製窗架11組，既係要載運至資源回收場變賣取
    得現金，顯見其有為自己不法所有之意圖，亦堪認定。參諸
    被告拿取上開鐵製窗架，遭到場之告訴人發覺時，立即駕其
    裝載有上開鐵製窗架11組之拼裝車離開現場，經屋主王中萍
    騎機車自後追趕攔下，並報警究辦等情（此已據告訴人王中
    萍於警詢及原審審理時證述明確〔見偵卷第11頁、原審卷第
    23 頁 〕），益見被告主觀上確有行竊他人財物之犯罪故意
    ，否則，如其主觀上之認知，僅係單純從事廢棄物之資源回
    收行為而已，其何須於遭屋主王中萍發現時，竟心虛、慌張
    及迅速地駕拼裝車載運上開鐵製窗架11組逃離現場？被告之
    行為反應，殊與未偷竊之常情反應有悖，準此各節，相互勾
    稽，堪認被告有行竊之故意，已甚明確，被告所辯只是撿資
    源回收之廢棄物無竊盜犯意云云，要非可採。
  (四)綜上所述，被告有竊取告訴人所有之上開鐵製窗架11組之行
    為，及為自己不法所有之主觀不法意圖，本件事證已臻明確
    ，其竊盜犯行，堪以認定。
三、被告徒手竊取放置於上開房屋外之告訴人王中萍所有之鐵製
    窗架11組，以其所駕拼裝車載運離去，核其所為，係犯刑法
    第320 條第1 項之普通竊盜罪。
四、原審據以論處被告罪刑，固非無見；惟查，原判決於理由欄
    ，就量刑部分記載：「審酌被告見王中萍之上開房屋無人居
    住，遂心生歹念，徒手竊取其所有之鐵製窗架11組，所為誠
    有不該，惟念及其所竊財物價值非鉅，及檢察官求刑拘役55
    日，尚屬適當等一切情狀，爰量處拘役55日及諭知易科罰金
    之折算標準，以資懲儆。」，然於主文欄則諭知：「陳清元
    犯竊盜罪，處拘役伍拾日，如易科罰金，以新臺幣壹仟元折
    算壹日。」，主文記載處拘役50日，理由則記載檢察官求刑
    拘役55日，尚屬適當，爰量處拘役55日，主文與理由歧異矛
    盾，顯有違誤，檢察官執此事由，指摘原判決違誤不當，為
    有理由，自應由本院將原判決撤銷改判。玆審酌被告撿拾資
    源回收之廢棄物時，明知仍在他人管領中，有一定價值之鐵
    製窗架，竟萌竊盜犯意，加予竊取，欲變賣求現，犯後未坦
    承表達悔意，其犯罪之動機、目的、犯後態度等，均有可議
    之處，惟所竊財物價值約僅1200元，及其從事撿拾資源回收
    物維生之生活狀況、知識程度及其素行等一切情狀，爰量處
    如主文所示之刑，並諭知易科罰金之折算標準。扣案之斧頭
    等物，非供本案犯罪所用之物，勿庸宣告沒收，併予指明。
據上論結，應依刑事訴訟法第369 條第1 項前段、第364 條、第
299 條第1 項前段，刑法第320 條第1 項、第41條第1 項前段，
刑法施行法第1 條之1 第1 項、第2 項前段，判決如主文。
本案經檢察官張其主到庭執行職務。
中    華    民    國    99    年    12    月    27    日
                刑事第五庭    審判長法  官  曾永宗
                                    法  官  任森銓
                                    法  官  鍾宗霖
以上正本證明與原本無異。
不得上訴。
中    華    民    國    99    年    12    月    27    日
                                    書記官  邱麗莉
附錄本判決論罪科刑法條：
中華民國刑法第320條第1項
意圖為自己或第三人不法之所有，而竊取他人之動產者，為竊盜
罪，處5  年以下有期徒刑、拘役或 5 百元以下罰金。

司法院資訊處製作；財團法人民間司法改革基金會備份。
